【裁判字號】    92,軍上,8
【裁判日期】    920827
【裁判案由】    竊盜
【裁判全文】
臺灣高等法院臺中分院刑事判決                          九十二度軍上字第八號
    上  訴  人
    即  被  告  甲○○
    選任辯護人  林開福
右上訴人因竊盜案件，不服國防部高等軍事法院高雄分院九十二年度高判字第六十三
號中華民國九十二年五月十三日判決（起訴案號：國防部中部地方軍事法院檢察署九
十一年度中偵字第三一二號），提起上訴，本院判決如左：
    主      文
上訴駁回。
    理      由
一、按軍事審判法第一百八十一條第五項規定，被告不服高等軍事法院宣告有期徒刑
    之上訴判決者，得以判決違背法令為理由，向高等法院提起上訴。是向高等法院
    提出上訴，應以原判決違背法令為理由，係屬法定要件。若上訴理由狀並未依據
    卷內訴訟資料，具體指摘原判決不適用法則或如何適用不當，或所指摘原判決違
    法情事，顯與法律規定得為向高等法院提出上訴之上訴理由之違法情形，不相適
    合時，均應認為其上訴為違背法律上之程式，應予以駁回。
二、本件上訴人甲○○上訴意旨略稱：(一)原判決以證人張志賢、被害人乙○○之證詞
    ，謂被告固有飲酒情事，惟尚不致於達到意識不清以致誤取被害人行動電話及手
    錶，後卻於理由欄內採被害人葉勝雄、證人伍盛旺及李松儒之證詞，謂被告行為
    後確因飲酒過量而有精神耗弱之情形，對外界事務判斷能力較一般常人減退，其
    前後理由相互矛盾，所引之證人證詞更相互抵觸，有判決所載理由矛盾之違法。
    (二)原判決認「被告固有飲酒情事，惟尚不致於達到意識全然不清，以致誤取被害
    人行動電話及手錶之情」，係以證人張志賢、李松儒、黃建陞、乙○○之證詞為
    據，惟查原判決所引上開證人證詞，或係敘述張志賢及黃建陞到達被告寢室尋找
    乙○○手機之情形，或係敘述乙○○在營輔導長室詢問被告之情形，或係敘述被
    告打電話請李松儒代為尋找手錶之情形，並未述及被告飲酒後之意識狀況如何，
    自該等證詞無法證明原判決所認「被告飲酒後尚不致於達到意識不清」之事實，
    原判決採用該等與待證事實顯不相適合之證詞為據，而認被告飲酒後尚不致於達
    到意識不清，屬證據上理由矛盾之違法。(三)原判決既認被告因飲酒過量而意識遲
    頓，認知及判斷力較一般人降低，甚至已達精神耗弱之狀態，依醫學上之經驗法
    則，於此狀態下，被告確實可能因而發生錯誤，將被害人之手機及手錶誤認為己
    有而取走。原判決謂被告尚不致於達到意識不清，以致誤取被害人行動電話及手
    錶，顯與醫學上之經驗法則不合，屬於判決適用法則不當之違法。(四)原判決認被
    告「酒後知道將竊得之手錶藏在其寢室保密櫃抽屜藍色盒子內最隱密之處」，遂
    認被告精神狀態尚未致無法自由決定意思之程度，惟依證人李松儒於偵查中到庭
    證稱：「（問：該保密櫃係何人所有？平日有無上鎖？櫃子門向何人的床？）答
    稱：是我所有，平日均我在使用，並未上鎖，向我的床」等語，足證該保密櫃並
    未上鎖，平日為被告之室友李松儒所使用，該保密櫃毫無隱密可言。原判決上開
    認定之事實，全然無證據為憑，顯有認定犯罪事實不憑證據之違法云云。
三、惟查原判決認定上訴人有原判決事實欄所記載之犯行，係依憑證人張志賢、李松
    儒、黃建陞及被害人乙○○之證言、豐原憲兵隊九十年十月二十五日轅蓄字第
    八五二號刑事案件調查移送書所附詢問筆錄、扣押物品清冊乙紙及相片二幀等證
    據，並參酌被害人乙○○、證人伍盛旺、李松儒之證述予以綜合判斷，認上訴人
    行為時之精神狀態雖未致心神喪失之程度，然其對外界事務判斷能力，應較一般
    常人減退，故認上訴人行為時確因飲酒過量而有精神耗弱之情形，因而撤銷第一
    審判決，改判論處上訴人竊盜罪刑，已詳予說明其所憑之證據及認定之理由。末
    說明證人張志賢、乙○○嗣於審理中所證有利上訴人之詞係事後迴護上訴人說詞
    ，不足為有利上訴人之認定，原判決已於理由內分別予以指駁。所為論斷，均有
    卷存資料可資覆按，從形式上觀察，並無所謂違背法令之情形。按心神喪失或精
    神耗弱，屬於行為有責性之判斷範圍，法院非不得綜合全部調查所得資料以判斷
    行為人於行為時有無心神喪失或精神耗弱之情形。最高法院九十二年度台上字第
    二八七七號判決著有明文。原判決於理由四認上訴人為本件犯行時固有飲酒情事
    ，惟尚不致於達到意識不清以致誤取被害人行動電話及手錶之情，係依證人張志
    賢、李松儒、黃建陞及被害人乙○○之證詞指訴為主要論據，並佐以由上訴人竊
    得物品後，尚能獨自步行約十餘分鐘返抵寢室，期間更將該行動電話背蓋打開，
    取出電池再置換其所有之ＳＩＭ晶片卡，及知將竊得之手錶藏在其寢室保密櫃抽
    屜藍色盒子內最隱密之處等情得證明；再說明本件經軍事檢察官比對上訴人及被
    害人遭竊之行動電話二具固屬同一刑式，惟二者在有無吊飾及天線大小部份仍有
    極大之差異，此可自卷附之手機照片四幀足證，衡情一般人應能輕易區別，另以
    上訴人被發覺行竊後打電話差人至其寢室找尋贓物時因心虛、害怕而發抖，並在
    被害人乙○○約談時亦據上訴人坦供犯行等具體事證觀察，因認上訴人酒後其行
    為表徵雖有點遲頓，惟精神狀態尚未致無法自由決定意思之程度，復於理由欄六
    說明，依被害人葉勝雄、證人伍盛旺及李松儒之證詞，上訴人行為時之精神狀態
    雖未致心神喪失之程度，然其對外界事務判斷能力，應較一般常人減退，故認上
    訴人行為時確因飲酒過量而有精神耗弱之情形，原判決已充份說明精神耗弱之人
    係其判斷能力較普通人顯然減退而言，並非對外界事務全然缺乏知覺理會及判斷
    作用，而無自由決定意思之能力，其理由並無相互矛盾，所引之證人證詞更無扞
    格之處，難認有上訴人所指證據理由上及判決理由間矛盾之違法。原判決另依被
    害人乙○○、伍盛旺及李松儒等三人所證：被告身上酒味很重、意識有點遲頓及
    走路不穩等現象觀察，綜合調查所得心證判斷上訴人行為時之精神狀態雖未致心
    神喪失之程度，然其對外界事務判斷能力，應較一般常人減退，故認上訴人行為
    時確因飲酒過量而有精神耗弱之情形，已敘明對相關證據為判斷、取捨而得心證
    之理由及依據。所為之論斷並非無據，又非一般事理所無，難認有違背經驗法則
    、論理法則，或有判決不適用法則或適用法則不當之情形，不容任意指摘原判決
    違法，而執為上訴之適法理由。又證人李松儒於偵查中雖曾到庭證稱：「（問：
    該保密櫃係何人所有？平日有無上鎖？櫃子門向何人的床？）答稱：是我所有，
    平日均我在使用，並未上鎖，向我的床」等語，惟縱認本件上訴人藏置竊得之被
    害人手錶處之保密櫃平日係由李松儒使用，但原判決依證人即與上訴人同住一寢
    室之李松儒所證：「被告打電話叫我到寢室，即他的辦公桌右邊第二個抽屜拿一
    只手錶，但我沒有找到，之後甲○○第二次來電，我又找了一次，但還是沒有找
    到，最後甲○○第三次來電叫我仔細找，我在寢室保密櫃最下層抽屜內之藍色盒
    子裡找到手錶」等情，因認上訴人於行為後尚知將竊得之手錶藏在其寢室保密櫃
    抽屜藍色盒子內最隱密之處，已說明其認定事實所憑之依據，上訴人就原判決已
    說明之事項，再為單純事實上之爭執，核非適法之第三審上訴理由。末就上訴人
    選任辯護人提呈辯護意旨狀第貳第一二，則未依據卷內訴訟資料具體指摘原判決
    有何項違背法令之情形，徒憑己見，就原審採證認事職權之適法行使，及原判決
    已明白論斷之事項，仍執前詞，任意指摘原判決違法，並就其行為時之精神狀態
    屬精神耗弱並無犯罪故意等情，仍為單純事實之爭辯，核與法律規定得為第三審
    上訴理由之違法情形，不相適合，上訴人右開上訴顯與首揭得向高等法院提起上
    訴之法律規定不合，其上訴顯屬違背法律上之程式，應予駁回。
四、據上論斷，應依軍事審判法第二百零六條第一項，刑事訴訟法第三百九十五條前段
  ，判決如主文。
中      華      民      國      九十二  年      八      月      二十七  日
                                臺灣高等法院臺中分院刑事第二庭
                                      審判長法  官  羅  禮  政
                                            法  官  蔡  聰  明
                                            法  官  陳  欣  安
右正本證明與原本無異。
不得再上訴。
                                            書記官  紀  美  鈺
中      華      民      國九十二  年      八      月      二十八  日
                                                                        Ａ


司法院資訊處製作；財團法人民間司法改革基金會備份。
